臺灣屏東地方法院交通事件裁定　　　　100年度交聲字第109號
原處分機關　交通部公路總局高雄區監理所屏東監理站
法定代理人　高金木
異　議　人　許文瑞
即受處分人
上列受處分人因違反道路交通管理處罰條例事件，對於交通部公
路總局高雄區監理所屏東監理站於民國100 年2 月23日所為之處
分（原處分案號：屏監違字第裁82-V00000000號），聲明異議，
本院裁定如下：
    主  文
原處分撤銷。
許文瑞汽車駕駛人，駕駛汽車經測試檢定酒精濃度超過規定標準
，處罰鍰新臺幣萬柒仟伍佰元，並吊扣大貨車普通駕駛執照壹
年，及應接受道路交通安全講習。
    理  由
一、原處分意旨略以：異議人即受處分人（下稱異議人）許文瑞
    於民國100 年1 月21日8 時33分許，駕駛車牌號碼568-VJ號
    自用一般大貨車，行經屏東縣屏37線信義路段時，因有汽車
    駕駛人酒精濃度超過規定標準（0.4-0.55）之違規事實，為
    警掣單舉發，嗣原處分機關即交通部公路總局高雄區監理所
    屏東監理站認異議人上開情形，違反道路交通管理處罰條例
    第35條第1 項第1 款規定，裁處異議人罰鍰新台幣（下台）
    37,500元（已收繳），並吊扣聯結車職業駕駛執照1 年及應
    參加道路交通安全講習等語。
二、聲明異議意旨略以：伊係駕駛混泥土車（自用一般大貨車）
    而有酒駕違規情事，原處分機關吊扣伊所持有聯結車職業駕
    駛執照，已影響工作，因伊要到外縣巿上班，沒有汽車駕駛
    執照，不便賺錢糊口，為此聲明異議等語。
三、按汽車駕駛人飲用酒類或其他類似物後，其吐氣所含酒精濃
    度超過每公升0.25毫克，不得駕車；駕駛汽車經測試檢定酒
    精濃度超過標準，處汽車駕駛人罰鍰15,000元以上60,000元
    以下，並當場移置保管該汽車及吊扣駕駛執照1 年；又汽車
    駕駛人，有第35條第1 項規定之情形，應接受道路交通安全
    講習，道路交通安全規則第114 條第2 款、道路交通管理處
    罰條例第35條第1 項第1 款、第24條第1 項第2 款分別定有
    明文。經查，異議人於前開時、地為警舉發「酒後駕車」違
    規，並經原處分機關裁處罰鍰37,500元，並吊扣其聯結車職
    業駕駛執照1 年及施以道路交通安全講習等情，業據異議人
    自承在卷，並有交通部公路總局屏東監理站違反道路交通管
    理事件裁決書及舉發違反道路交通管理事件通知單在卷可憑
    ，是異議人違反道路交通管理處罰條例第35條1 項第1 款之
    事實，應堪認定。惟查：
  (一)關於原處分吊扣駕駛執照部分：
  1.按汽車駕駛人，駕駛汽車經測試檢定酒精濃度超過規定標準
    者，處15,000元以上60,000元以下罰鍰，並當場移置保管該
    汽車及吊扣其駕駛執照1 年；因而肇事致人受傷者，並吊扣
    其駕駛執照2 年；又汽車駕駛人，有第35條第1 項規定之情
    形，應接受道路交通安全講習，道路交通管理處罰條例第35
    條第1 項、第24條第1 項第2 款分別定有明文。經查，本件
    異議人於上開時、地，酒後駕駛車號568-VJ號自用一般大貨
    車，經警查獲異議人有酒後駕車而有上開道路交通管理處罰
    條例第35條第1 項之違規事實，乃經警當場舉發，嗣移送原
    處分機關以違反道路交通管理事件裁決書裁處罰鍰37,500元
    ，並吊扣聯結車職業駕駛執照1 年，及應參加道路交通安全
    講習等情，業據異議人自承在卷，並有上開裁決書及其送達
    證書、舉發通知單等件在卷足稽。次查，異議人並未領有大
    貨車駕駛執照，而係領有聯結車職業駕駛執照乙節，並有公
    證號查詢汽車駕駛人查詢結果1 紙在卷可憑，是此部分事實
    均堪認定。
  2.惟按道路交通管理處罰條例第68條曾於94年12月14日修正公
    布，並自95年03月01日開始施行。原條文規定：「汽車駕駛
    人，因違反本條例及道路交通安全規則之規定，受吊扣或吊
    銷駕駛執照處分時，吊扣或吊銷其持有各級車類之駕駛執照
    」，修正後改為：「汽車駕駛人，因違反本條例及道路交通
    安全規則之規定，受吊銷駕駛執照處分時，吊銷其持有各級
    車類之駕駛執照」。觀其提案修正理由「原條文將違法或違
    規駕駛人所持有各級車類之駕駛執照一併吊扣或吊銷失之過
    酷，影響人民工作及生活甚鉅，爰修正之」，此業據立法院
    公報第94卷第70期院會紀錄記載明確。顯見依現行道路交通
    管理處罰條例規定，不得吊扣駕駛人所持有他級駕駛執照，
    亦即於為吊扣駕駛人駕駛執照之處分時，僅得吊扣駕駛人違
    規時所駕駛該級車類之駕駛執照，以限制其繼續駕駛該級車
    類行駛道路之權利，若駕駛人並無該級車類之駕駛執照，即
    無從執行吊扣駕駛執照之處分，而僅係應否依道路交通管理
    處罰條例第22條第1 項規定處罰駕駛人之問題。次按行政行
    為，採取之方法所造成之損害不得與欲達成目的之利益顯失
    均衡，行政程序法第7 條第3 款定有明文。又依道路交通安
    全規則第61條第1 項第1 款規定，汽車駕駛人取得高一級車
    類之駕駛資格者，應換發駕駛執照，並准其駕駛較低級車類
    之車輛，已領有聯結車駕駛執照者，得駕駛大客車、大貨車
    、代用大客車、大客貨兩用車、曳引車、小型車、輕型機器
    腳踏車。查本件異議人既係駕駛自用一般大貨車違規，若其
    聯結車職業駕駛執照因而遭吊扣，將造成異議人不能駕駛大
    客車、大貨車、代用大客車、大客貨兩用車、曳引車、小型
    車、輕型機器腳踏車之結果，則原處分機關採取吊扣異議人
    聯結車職業駕駛執照，以達成限制其駕駛大貨車之目的，所
    造成損害已與欲達成目的之利益顯失均衡。
  3.從而，本件異議人於前述違規之際所駕駛者既為自用大貨車
    ，故依法所受處分內容應僅為限制其駕駛大貨車之權利，原
    處分機關遽以吊扣異議人所持有之聯結車職業駕駛執照，此
    舉顯然不當剝奪異議人駕駛大客車、代用大客車、大客貨兩
    用車、曳引車、小型車、輕型機器腳踏車之權利，對異議人
    權益侵害甚鉅，亦與現行道路交通管理處罰條例第68條規定
    有悖，容有違誤。
  4.是原處分機關僅得裁處吊扣大貨車駕駛執照，不得吊扣聯結
    車職業駕駛執照。至道路交通主管機關對於汽車駕駛執照之
    管理，因採取一照原則，未發給駕駛人較低等級之駕駛執照
    ，惟行為人依法既應諭知吊扣大貨車駕駛執照，尚不能因受
    處分人現實上僅持有聯結車職業駕駛執照，即違背法律規定
    諭知免罰。此主管機關仍可利用電腦資料處理或在汽車駕照
    註記或其他方式，吊扣行為人大貨車駕駛執照，執行層面應
    可妥適克服，尚難逕謂無法執行，而諭知不罰（參照臺灣高
    等法院暨所屬法院98年法律座談會刑事類提案第20號決議意
    旨）。
  (二)關於施以道路安全講習部分：
    原處分機關裁處異議人應參加道路安全講習部分，係為達成
    遏止酒後駕車之不法行為，維護道路交通用路權人之安全法
    益等行政目的所必要之罰鍰以外之其他種類行政罰，依行政
    罰法第26條第1 項但書之規定，原處分機關仍得裁處，並未
    違反「一事不二罰」之規定，故此部分之裁處並無違誤。
四、綜上所述，本件異議人領有聯結車職業駕駛執照，卻於飲酒
    後駕駛大貨車之行為，違反道路交通管理處罰條例第35條第
    1 項第1 款，依同條例第24條第1 項第2 款及違反道路交通
    管理事件統一裁罰基準表之規定，應裁處罰鍰37,500元，吊
    扣大貨車駕駛執照1 年及應參加道路交通安全講習。是異議
    人就吊扣聯結車職業駕駛執照1 年部分聲明異議，非無理由
    。又道路交通管理處罰條例第87條第1 項規定：「受處分人
    不服第8 條主管機關所為之處罰，得於接到裁決書之翌日起
    20日內，向管轄地方法院聲明異議。」此條文中所謂之「處
    罰」，應指包括對受處分人裁處之違規事實是否正當，及裁
    罰所引用之法條是否適當而言，蓋此二者有不可分離之關係
    ，即聲明異議人應以交通違規行為為標的，非以處罰項目為
    範圍。是本件異議人酒後駕車只有一個交通違規行為，雖異
    議人僅就處罰項目中之吊扣聯結車職業駕駛執照部分提起異
    議，其餘部分（罰鍰及應參加道路交通安全講習部分）並未
    提及，然其餘處罰項目與其交通違規行為是否存在既無從分
    離，本院自應併予審理，附此敘明。從而，原處分機關裁罰
    異議人吊扣聯結車職業駕駛執照1 年之處分顯有不當，自應
    由本院將原處分全部撤銷，另為裁定如主文第2 項所示。
五、應依道路交通管理處罰條例第87條第2 項，道路交通事件處
    理辦法第19條前段，裁定如主文。
中    華    民    國   100    年    3     月    21    日
                  交通法庭      法  官  簡光昌
以上正本證明與原本無異。
如不服本裁定應於收受送達後5 日內向本院提出抗告書狀敘述抗
告之理由抗告於臺灣高等法院高雄分院。
中    華    民    國   100    年    3     月    21    日
                                書記官  林祥玉